【裁判字號】    89,上訴,2116
【裁判日期】    890808
【裁判案由】    偽造文書等
【裁判全文】
臺灣高等法院刑事判決                          八十九年度上訴字第二一一六號
    上  訴  人
    即  被  告  甲○○
右上訴人因偽造文書等案件，不服臺灣基隆地方法院八十八年度訴字第六六六號，中
華民國八十九年五月十八日第一審判決（起訴案號：臺灣基隆地方法院檢察署八十八
年度偵字第六六七七號）提起上訴，本院判決如左：
    主  文
原判決撤銷。
甲○○連續行使偽造私文書，足以生損害於他人，累犯，處有期徒刑拾月。
扣案偽造之丁○○名義之台灣大哥大股份有限公司行動電話服務申請書紅色之客戶留
存聯壹紙（含其上偽造之丁○○簽名壹枚）及白色之公司使用聯、黃色之代理商使用
聯、藍色之經銷商使用聯其上偽造之丁○○簽名各壹枚均沒收；扣案偽造之乙○○名
義之遠傳電信公司遠傳通路專用行動電話申請書藍色之客戶留存備查聯壹紙（含其上
偽造之乙○○簽名壹枚）及白色之送交遠傳電信公司聯上偽造之乙○○簽名壹枚均沒
收。
    事  實
一、甲○○前曾於民國八十四年四月間，因違反麻醉藥品管理條例案件，經台灣基隆
    地方法院判處有期徒刑七月確定，於八十四年十二月十八日執行完畢，又於八十
    六年間，因違反麻醉藥品管理條例、偽造文書、煙毒等案件，經判處有期徒刑五
    月、六月、四月及八月確定，經定其應執行刑為有期徒刑一年七月，送監執行後
    ，於八十七年九月四日假釋，假釋期間至八十七年十月十四日屆滿而執行完畢，
    仍不知悔改，於八十八年九月間某日，在台北縣瑞芳鎮瑞濱附近，於某計程車上
    拾獲不詳姓名之人遺失於該處之乙○○身分證正本及經不詳姓名之人換貼照片而
    變造之乙○○、丁○○身分證影本及曾文傑、丙○○等人之身分證正本，林家寧
    、張旺生、詹岩宗、吳政賢、黃張玉葉、邢飛、黃子錦、林振遠、唐煒勝等人之
    身分證影本，以及梁佩玲之重型機車駕照正本各一紙，而占為己有（侵占遺失物
    罪部分未經起訴）。嗣於八十八年十一月十五日，其明知乙○○及丁○○之身分
    證影本均屬換貼照片之變造證件，猶基於概括犯意，持變造之丁○○身分證影本
    ，至基隆市○○路三二五號東菱通訊社，冒用丁○○名義，偽造台灣大哥大股份
    有限公司之行動電話服務申請書紅白黃藍四份，並在其上偽簽丁○○姓名，且將
該申請書向該通訊社行使，而申請取得台灣大哥大股份有限公司之000000
    0000號行動電話門號，紅色申請書則取回自己留存，並於同日持變造之乙○○身分證影本至基隆市○○路夜市，向某代辦行動電話門號之攤拉冒稱其係乙○○本人，於遠傳通路專用行動電話藍、白色申請書上偽簽乙○○姓名，而偽造乙○○名義作成該申請書，並持以向該代辦攤拉行使，而申請取得遠傳電信公司之
    0000000000號行動電話門號藍色申請書則取回自己存證，均足以生損
    害於乙○○、丁○○、遠傳電話公司及台灣大哥大股份有限公司。迄至八十八年
    十一月十九日十六時許，甲○○尚未持上開其冒名申請門號之行動電話撥打詐取
    通話服務之利益前即為警在基隆市○○○路一一○之八五號六樓查獲，並扣得上
    開身分證正本、影本、駕駛執照共十五紙及行動電話服務申請書二紙。
二、案經基隆市警察局移送台灣基隆地方法院檢察署檢察官偵查起訴。
    理  由
一、訊據上訴人即被告甲○○僅坦承於右開時地於拾獲他人之身分證後，持其中乙○○之身分證影本向基隆市○○路夜市之攤拉冒用乙○○名義簽名於申請書而申請
    取得行動電話門號之事實，而矢口否認其餘犯行，辯稱其根本不知上開乙○○等
    人之證件係變造，且其未冒用丁○○之名義申請行動電話門號，該紙台灣大哥大
    股份有限公司之行動電話服務申請書亦係其拾獲者，而當時即已填好，其並未持
    以至東菱通訊行申請云云。
二、惟查被告迭自警訊、偵查中坦承其係拿乙○○及丁○○之變造身分證冒名申請行
    動電話門號，且在檢察官訊問中，雖其供述之證件來源係友人林家寧所交付者，
    事後經原審法院傳訊證人林家寧供稱根本不認識被告，絕無交付上開變造證件與
    被告之事實（見原審卷第五十八頁），而被告亦於原審法院審理中供承於偵查中
    所述之證件來源確係虛偽，事實上上開證件係伊拾獲之物品，但被告於偵查中仍
    然承認知係變造之身分證，其事後改口否認知係變造之身分證及未冒用丁○○之
    名義申請門號，自難盡信，況證人乙○○及丁○○均於警訊中供稱其等之身分證
    正本前均曾遺失，而前述扣案之身分證影本均係換貼照片而變造者等語（見原審
    卷第二十六、二十七頁），且被告拾獲之乙○○身分證同時有正本及影本，而其
    上所貼之照片顯非相同，被告豈有不知該身分證照片係經換貼之理。又查被告於
    原審訊問時亦自承上開證件係於八十八年九月間拾獲，但丁○○之申請書卻係八
    十八年十一月十五日始填載，如何可能如被告所言其於八十八年九月間拾獲時上
    開丁○○之申請書業經他人填載完成而由其拾獲，是其事後改口所辯亦顯然不合
    常理，並非事實，自應以其於偵查中有關知悉上開身分證係變造且亦冒用丁○○
    名義申請行動電話門號之自白應屬可信。此外並有前述乙○○、丁○○等變造之
    證件十五紙及經偽造簽名之行動電話服務申請書二紙在卷可按，事證明確，被告
    犯行可堪認定。
三、核被告持明知為變造之身分證行使之行為，係犯刑法第二百十六條、第二百十二
    條之行使變造特種文書罪，而其冒名填載行動電話服務申請書後持以行使請領門
    號之行為，係犯刑法第二百十六條、第二百十條之行使偽造私文書罪，而其偽造
    丁○○、乙○○署押，為偽造行動電話服務申請書（私文書）之部分行為，而其
    偽造私文書之低度行為復為行使之高度行為所吸收，均不另行論罪。且被告係同
    一日先後二次於不同地點冒名偽造申請書申請行動電話門號，而偽造之名義人亦
    不相同，其前後二行為，相距非遠，犯意概括，並觸犯相同構成要件，應依連續
    犯論以一罪，並加重其刑。又被告行使變造特種文書罪與連續行使偽造私文書罪
    間顯有方法結果之牽連關係，應依刑法第五十五條規定從一重之連續行使偽造私
    文書罪處斷。至被告拾獲他人遺失之證件，予以侵占入己之行為，縱係觸犯侵占
    遺失物罪，惟此部分未據起訴，且被告於偵查中指稱上開證件其原係欲作為賣與
    他人報稅之用，則其嗣後持上開變造之身分證申請行動電話門號，應屬臨時起意
    ，難認有方法結果之牽連關係，即非起訴之效力所及，本院就此部分尚難逕予審
    判。又被告前有事實欄所列之前科經判處有期徒刑確定及執行完畢情形，有台灣
    基隆地方法院檢察署刑案資料查註紀錄表在卷可按，而其於前案有期徒刑執行完
    畢後五年以內再犯有期徒刑以上之罪，為累犯，應依法遞加重其刑。
四、原審認被告罪證明確，而為科刑之判決，固非無見，惟查，被告冒用丁○○及乙○○名義申請行動電話門號之申請書偽造丁○○部分為一式四聯，偽造乙○○部
    分為一式二聯，除扣案之客戶留存聯外，其餘各聯上亦均有被告偽造之丁○○及
    乙○○之簽名，依法均應諭知沒收，原判決僅就扣案紅色及藍色之客戶留存聯（
    含其上之簽名）諭知沒收，尚有未洽，被告上訴意旨以原判決量刑過重，指摘原
    判決不當，雖無理由，惟原判決既有可議，自應由本院予以撤銷改判，爰酌被告
    之前科累累，素行不佳，且冀圖不法利益，而一再觸法，犯後復供詞反覆，並其
    犯罪所生之危害等一切情狀，量處如主文第二項所示之刑，以儆不法。卷附偽造
    之丁○○名義之台灣大哥大股份有限公司行動電話服務紅色申請書及乙○○名義
    之遠傳電信公司遠傳通路專用行動電話申請書藍色之客戶留存聯，為被告所有供
    犯罪所用之物，另申請書上偽造之丁○○、乙○○簽名（連同未扣案台灣大哥大
    股份有限公司行動電話服務申請書之白色之公司使用聯、黃色之代理商使用聯及
    藍色之經銷商使用聯，遠傳電信公司遠傳通路專用行動電話申請書之白色之送交
    遠傳電信公司聯），均應依法宣告沒收。至另扣案之上述變造身分證，尚非違禁
    物，且係被告拾獲他人遺失之物，並非被告所有，縱係被告持以冒名申請門號所
    用，仍不應予以宣告沒收。
五、公訴意旨另以被告前述冒用乙○○、丁○○名義填載申請書，申請行動電話門號
    之行為，係使東菱通訊社、台灣大哥大股份有限公司及遠傳電信公司陷於錯誤，
    以取得免付通話費用之利益，嗣因遭警查獲，其獲取不法利益之意圖始未得逞，
    而認被告此部分行為另犯刑法第三百三十九條第三項、第二項之詐欺得財產上不
    法利益未遂罪，並與其前述有罪部分有方法結果之牽連關係云云。惟查被告上開
    冒用乙○○、丁○○之名義申請行動電話門號之行為固屬事實，已如前述，惟被
    告否認於申請門號後有使用撥打之行為，而公訴人亦未認被告已有撥打所申請取
    得門號之行為，否則如已撥打使用，即已獲得通話服務之不法利益，無所謂其得
    利尚未得逞之問題，且單純冒名申請門號，其設定費仍係行為人自繳，行動電話
    亦係行為人自行購置，在其尚未持以撥打前，尚難認已有為獲取得免付費使用之
    利益而對電信公司已有施用詐術之行為，因此冒用他人姓名申請行動電話門號撥
    打，雖非不得構成詐欺犯行，惟必俟已有持以撥打之行為時，始可認有詐術之著
    手，在此之前，尚難認與詐欺行為相當。而本件並無證據足以認定被告確於申請
    取得門號之後已有撥打使用之事實，且公訴人亦同此認定，則被告單純冒用他人
    姓名填寫申請書申請門號，未持以撥打即遭查獲之行為，因尚無著手施用詐術之
    行為，應不構成詐欺得利未遂，惟公訴人既認被告此部分行為與其前述有罪部分
    有牽連犯之裁判上一罪關係，則依審判不可分之原則，故不另為無罪之諭知。
六、台灣基隆地方法院檢察署八十九年度偵字第二一八號併案意旨略以被告甲○○於
    八十八年十月二日下午二時四十分，在基隆市○○○路一三三巷十三號十一樓住
    處，施用第一級毒品海洛因及第二級毒品安非他命，而為警查獲，甲○○竟於警
    訊中假冒丙○○之名義應訊，並偽簽丙○○之署押於警訊之筆錄上，足以生損害
    於丙○○及警訊筆錄之正確性，因認被告此部分行為涉有偽造署押罪嫌，並與其
    前述偽造文書有罪部分有連續犯之裁判上一罪關係。經查被告固承認此部分犯罪
    事實，惟經核被告取得前述之變造證件，依其於偵查中所述，原係為賣與他人報
    稅之用，其嗣後係臨時起意而有前述冒用乙○○、丁○○名義偽造申請書申請行
    動電話門號之行為，而上開變造之乙○○、丁○○之身分證影本均無證據足認係
    被告所為，且其上所貼照片亦均非被告甲○○本人，與本件併案部分則係被告以
    丙○○之身分證換貼自己照片，並於突遭警查獲時，臨時起意冒用丙○○名義應
    訊及偽造丙○○署押，其行為之態樣相去甚遠，且均係偶然事由而臨時起意，顯
    難認為被告自始均係基於同一之概括犯意而預計以連續數行為觸犯同一罪名，自
    與連續犯之情形並不相當，亦無從認為與起訴之部分有裁判上一罪之關係，並非
    起訴之效力所及，本院無從併予審判，應另由該管檢察官為適法處理，併予敘明
    。
據上論斷，應依刑事訴訟法第三百六十九條第一項前段、第三百六十四條、第二百九
十九條第一項前段、刑法第五十六條、第二百十六條、第二百十條、第二百十二條、
第二百十九條、第五十五條、第四十七條、第三十八條第一項第二款、罰金罰鍰提高
標準條例第一條前段，判決如主文。
本案經檢察官劉靜婉到庭執行職務。
中      華      民      國    八十九    年      八      月      八      日
                              臺灣高等法院刑事第十五庭
                                  審判長法  官  房  阿  生
                                        法  官  鄧  振  球
                                        法  官  胡  泉  田
右正本證明與原本無異。
如不服本判決應於收受送達後十日內向本院提出上訴書狀，其未敘述上訴之理由者並
得於提起上訴後十日內向本院補提理由書（均須按他造當事人之人數附繕本）。
                                        書記官  葉  國  乾
中      華      民      國    八十九    年      八      月      十    日
附錄本案論罪科刑法條：
刑法第二百十條
偽造、變造私文書，足以生損害於公眾或他人者，處五年以下有期徒刑。
刑法第二百十二條
偽造、變造護照、旅券、免許證、特許證及關於品行、能力、服務或其他相類之證書
、介紹書，足以生損害於公眾或他人者，處一年以下有期徒刑，拘役或三百元以下罰
金。
刑法第二百十六條
行使第二百十條至第二百十五條之文書者，依偽造、變造文書或登載不實事項或使登
載不實事項之規定處斷。


司法院資訊處製作；財團法人民間司法改革基金會備份。
